【裁判字號】    89,交聲,24
【裁判日期】    890602
【裁判案由】    違反道路交通管理處罰條例聲明異議
【裁判全文】
臺灣雲林地方法院交通事件裁定                      八十九年度交聲字第二四號
    原處分機關  交通部公路局嘉義區監理所雲林監理站
    異議人即    甲○○
    受處分人
右列受處分人因違反道路交通管理處罰條例案件，對於交通部公路局嘉義區監理所雲
林監理站八十八年九月十六日所為處分（雲監五違車字第七二－二八七五八號裁決書
），聲明異議，本院裁定如左：
        主  文
異議駁回。
        理  由
一、按汽車駕駛人，駕駛汽車有違反道路交通安全規則，因而肇事致人死亡者，吊銷
    其駕駛執照；又汽車駕駛人，曾依本條例第六十一條第四款規定吊銷駕駛執照者
    ，一年內不得考領駕駛執照，道路交通管理處罰條例第六十一條第四款、第六十
    七條第三項分別定有明文。
二、本件異議人即受處分人甲○○之聲明異議意旨略以：受處分人於民國八十八年二
    月二十二日上午六時十分許，將車停放於臺十九線六十四．七公里處外側車道外
    路邊空地上，並非於駕駛中肇事，而且該停車處並沒有禁止停車之規定，係因死
    者李嘉慶疏未注意車前狀況，撞及停放車輛之後方所致，肇事主因在於死者疏未
    注意前方停放之車輛，此與駕駛車輛超速肇事等情不同，處罰過重，有違比例原
    則；又事發後受處分人已與死者家屬達成和解，死者家屬已獲得充分補償；再者
    ，受處分人家有弱妻及二名幼女需照顧，若駕駛執照被吊銷，受處分人將無力謀
    生，全家將陷入癱瘓，造成社會問題，況受處分人縱有過失，罪不及此，且受處
    分人已被判處徒刑七月，緩刑三年，有一事二罰之情事云云。
三、原處分機關移送書意見則略以：本案係異議人即受處分人甲○○，於八十八年二
    月二十二日上午六時十五分許，駕駛ＸＣ－四五一號營業大貨車，在臺十九線六
    十四公里七百公尺處（北上）肇事，為雲林縣警察局北港分局北辰派出所於八十
    八年七月十四日填掣八八雲警交字第Ｃ○二八七五八號違規通知單舉發「違反道
    路交通安全規則因而肇事致人死亡」違規，並指定應到案時間為八十八年八月十
    日，受處分人因未依指定日期到案，亦未提出申訴，逕依「道路交通管理處罰條
    例」第六十一條第一項第四款規定，於八十八年九月十六日開具雲監五違車字第
    七二－二八七五八號裁決書裁處「吊銷駕駛執照並禁考一年」，並依受處分人登
    記之駕駛執照地址掛號郵寄，惟因招領逾期，退回該原處分機關而未送達，嗣該
    原處分機關遂於八十八年十月二十二日以嘉監雲字第八八○八五一九號公告辦理
    公示送達，除張貼於該原處分機關公告欄，並於次日刊登於「臺灣時報」，受處
    分人自最後登載報紙或通知公告之日起逾三十日仍未到案。該原處分機關遂於八
    十九年二月十八日執行吊銷受處分人職業聯結車駕駛執照，並移送受處分人管轄
    地高雄市監理處登錄。
四、本件異議人即受處分人甲○○雖以上開情詞提出本件聲明異議，然查受處分人於
    八十八年二月二十二日上午六時十分許，將其所駕駛之ＸＣ－四五一號營業大貨
    車後連ＶＴ－五五號拖車，違規停放在雲林縣北港鎮省道臺十九線六十四公里七
    百公尺北上外側車道上，適李嘉慶亦疏於注意車前狀況，而撞及受處分人停放之
    上開拖車後部，致李嘉慶受傷死亡，案經臺灣雲林地方法院檢察署檢察官偵查起
    訴，並經本院刑事庭以受處分人業務過失致人於死，判處受處分人有期徒刑七月
    ，緩刑三年確定。而受處分人上開停放車輛之位置，乃顯有妨害他車通行之處所
    ，業經本院八十八年度交訴字第四四號刑事判決確認無訛，有該判決書在卷可參
    。本件受處分人雖非於駕駛中肇事，然其確有違反道路交通安全規則第一百十二
    條第一項第九款「顯有妨害他車通行之處所，不得停車」之違規行為，且被害人
    李嘉慶之死亡與受處分人之上開違規行為亦具有相當因果關係。被害人李嘉慶雖
    亦疏未注意車前狀況而肇事，惟此並無法免除受處分人上開違規行為之過失責任
    。次查，人之同一行為在法律上，可能負有民事責任、行政責任及刑事責任等三
    種法律責任，此三種法律責任之目的及態樣均不相同，立法政策上亦有不同之考
    量，並無一事二罰之情事可言。本件受處分人雖已與死者家屬達成和解，並被判
    處有期徒刑七月，緩刑三年，惟此僅涉及其民事責任及刑事責任，其行政責任則
    未能因此而免除，是以本件原處分機關因受處分人違反行政法上之義務而對之裁
    處課以行政上之責任，尚無一事二罰之可言。再查，依道路交通管理處罰條例第
    六十一條第四款、第六十七條第三項之規定，汽車駕駛人，駕駛汽車有違反道路
    交通安全規則，因而肇事致人死亡者，即應吊銷其駕駛執照，且一年內不得考領
    駕駛執照，主管機關並無裁量之權限，故上開原處分機關對受處分人所為之裁處
    ，乃依法行政之當然結果，亦無違反比例原則之可言。綜上所述，原處分機關交
    通部公路局雲嘉區監理所雲林監理站依首開道路交通管理處罰條例之規定，對受
    處分人裁處吊銷駕駛執照並禁考一年，並無違誤，本件受處分人之異議為無理由
    ，自應將其異議駁回。
據上論斷，應依道路交通管理處罰條例第八十七條第二項、道路交通案件處理辦法第
十九條之規定，裁定如主文。
中       華       民       國     八十九     年     六    月     二     日
                                           臺灣雲林地方法院刑事第一庭
                       法  官  廖  國  勝
右正本證明與原本無異。
如不服本裁定，應於裁定送達後五日內向本院提出抗告狀。
                                                   書記官  康  正  傳
中       華       民       國     八十九     年     六    月     三     日


司法院資訊處製作；財團法人民間司法改革基金會備份。
